【裁判字號】    92,訴,1380
【裁判日期】    920930
【裁判案由】    偽造文書等
【裁判全文】
臺灣板橋地方法院刑事判決                        九十二年度訴字第一三八號
    公  訴  人  臺灣板橋地方法院檢察署檢察官
    被      告  乙○○
右列被告因竊盜等案件，經檢察官提起公訴（九十二年度偵緝字第三六一號），本院
判決如左：
    主  文
乙○○共同連續竊盜，處有期徒刑捌月。
    事  實
一、乙○○前於民國八十七年間，因毒品危害防制條例案，經本院於八十九年三月三
    十日，以八十八年度訴字第二六八號判處有期徒刑七月，緩刑五年。詎其於緩刑
    期間，仍不知戒慎，猶與綽號「阿明」之姓名年籍不詳成年男子，基於意圖為自
    己不法所有之概括犯意聯絡，於八十九年八月四日上午十一時許，在臺北縣板橋
    市○○街二九巷二弄七號地下室內，竊取徐正松所有，交由丙○○使用（起訴書
    誤為丙○○所有）之Ｆ九─三六二一號自小客車得手後逃逸。其另明知「阿明」
    所持有之ＣＤ─一九六五號車牌二面（為戊○○所有，於八十九年七月二十四日
    晚上十一時許，在台北縣蘆洲市○○○路○段失竊）、ＦＢ─二六六三號車牌二
    面（為丁○○所有，於八十九年七月二十日，在台北縣八里鄉米倉加油站前失竊
    ），係來歷不明之贓物，仍於不詳時地，自「阿明」處收受之，並為躲避查緝，
    於收受上開車牌贓物後，在不詳地點，故將ＣＤ─一九六五號車牌二面，變造為
    ＯＤ─一九六五號後，將竊得之丙○○所有Ｆ九─三六二一號自小客車原有車牌
    卸下棄置不詳處所，改掛上開變造之車牌二面，後於八十九年八月四日晚上十一
    時三十分許，由乙○○駕駛懸掛前開變造車牌之自小客車附載「阿明」而行使之
    ，足以生損害於監理機關對車輛管理之正確性，嗣行經台北縣五股鄉○○路一一
    ０巷口（起訴書誤為臺北縣三重市○○街十二之八號前），復與「阿明」承前意
    圖為自己不法所有之概括犯意聯絡，由乙○○坐於車內把風，「阿明」則下車竊
    取停放該處路邊甲○○所有之車牌號碼ＨＦ─七０三二號（起訴書誤為ＦＨ─七
    ０三二號）自用小客車內之電瓶救濟線二條得手，並將之置放於乙○○所駕駛前
    開懸掛ＯＤ─一九六五號車牌自小客車內，旋「阿明」再返回甲○○所有之前開
    自小客車內欲接續竊取車內音響時，為一旁埋伏之車主甲○○及員警己○○當場
    查獲乙○○，惟「阿明」趁隙逃逸無蹤，員警旋在乙○○所駕駛前開自小客車內
    扣得甲○○所有之失竊電瓶救濟線兩條、丁○○所有失竊之ＦＢ─二六六三號車
    牌兩面，乃悉上情。
二、案經臺北縣政府警察局蘆洲分局移送臺灣板橋地方法院檢察署檢察官偵查起訴。
    理  由
一、訊據被告乙○○固不否認與「阿明」共乘懸掛車牌號碼ＯＤ─一九六五號之自小
    客車而於右揭時地為警查獲，警察並由該自小客車內扣得ＦＢ─二六六三號車牌
    二面、電瓶救濟線二條等物，同行之阿明則趁隙逃逸等情，惟否認有何竊盜、收
    受贓物、行使變造特種文書犯行，辯稱：懸掛車牌號碼ＯＤ─一九六五號之自小
    客車並非由伊駕駛，該車是「阿明」駕駛前來找伊一同外出，伊與「阿明」共乘
    該車行經台北縣五股鄉○○路一一０巷口前，「阿明」即停車到車前蹲下來，伊
    不知「阿明」在做什麼，停車當時並非與「阿明」共同竊取停放路邊甲○○所有
    之車牌號碼ＨＦ─七０三二號自小客車內財物，伊所坐之車，並非與「阿明」共
    同行竊得來，車上懸掛的變造ＯＤ─一九六五號車牌二面，也不是伊變造的，該
    車上的ＦＢ─二六六三號車牌二面不是伊的，伊並無竊盜、收受贓物、行使變造
    車牌犯行云云，然查：
(一)、扣案ＯＤ─一九六五號車牌二面經本院勘驗結果，該車牌二面背面之「Ｏ」字有
    貼片焊接痕跡，車牌正面之「Ｏ」右邊中段有上下連接痕跡等情，有本院九十二
    年八月二十七日筆錄可稽，是扣案之ＯＤ─一九六五號車牌二面，應係變造車牌
    ，其原有車牌號碼應為ＣＤ─一九六五號乙節，應堪認定。
(二)、徐正松所有，交由丙○○使用之車牌號碼Ｆ九─三六二一號自小客車，於八十九
    年八月四日上午十一時許，在臺北縣板橋市○○街二九巷二弄七號地下室內遭竊
    ，又ＣＤ─一九六五號車牌二面，為戊○○所有，於八十九年七月二十四日晚上
    十一時許，在台北縣蘆洲市○○○路○段失竊，另丁○○所有之ＦＢ─二六六三
    號車牌二面，於八十九年七月二十日，在台北縣八里鄉米倉加油站前失竊等情，
    經被害人丙○○、戊○○、丁○○指訴在卷（見八十九年度偵字第一五０六一號
    偵查卷第九頁、第十二頁），並有台北縣政府警察局贓物認領保管單二紙、車輛
    竊盜、車牌失竊資料個別查詢報表─查詢車牌認可資料附卷為憑，足見上開為警
    查獲之ＦＢ─二六六三號車牌二面、原有車牌號碼為ＣＤ一九六五號車牌二面，
    均為失竊之贓物無疑。
(三)、又本件查獲被告及前開贓物之過程，經證人即查獲員警己○○證稱：當天渠執行
    查贓勤務，路過台北縣五股鄉○○路一一０巷口前，發現停放該處路邊之車牌號
    碼ＨＦ－七○三二號自小客車是失竊贓車，渠在那邊埋伏沒等到人，就聯絡車主
    一起來埋伏，到晚上發現有二人共乘懸掛ＯＤ─一九六五車牌之自小客車前來該
    處，該車係由被告駕駛並停在車牌號碼ＨＦ－七○三二號自小客車後面，渠見該
    另一男子從車牌號碼ＨＦ－七○三二號自小客車走回被告的車就衝出去，該男子
    就跑掉，但乙○○被渠抓到，從發現到抓到乙○○，乙○○都一直坐在丙○○失
    竊之自小客車駕駛座，該車電門已插上鑰匙，並在乙○○駕駛的車上查獲ＦＢ─
    二六六三號車牌二面，後來又發現甲○○的車子少掉音響面板及電瓶救濟線，而
    在乙○○駕駛的車上查到的電瓶救濟線就是甲○○車上失竊的電瓶救濟線等語（
    見八十九年度偵字第一五０六一號偵查卷第四八頁至第四九頁、第七一頁），證
    人甲○○證稱：渠八十九年八月四日晚上六時三十分許接到警方電話稱，在台北
    縣五股鄉○○路一一０巷口前發現渠失竊報案之自小客車，就與警方一起到該處
    埋伏，當日晚上十一時許，有二名男子出現，其中一名男子進入渠失竊之ＨＦ－
    七○三二號自小客車內，另一名男子即被告乙○○坐於懸掛ＯＤ─一九六五號車
    牌自小客車內，渠與警方就一起逮捕被告，另名竊嫌則逃走等語（見八十九年度
    偵字第一五０六一號偵查卷第十頁至第十一頁）甚詳，被告前揭辯稱伊是坐在懸
    掛ＯＤ－一九六五車牌之自小客車副駕駛座，該車並非伊駕駛云云，與事實不符
    ，並不足採。
(四)、是依諸上述(一)至(三)之事證，徐正松所有，交由丙○○使用之車牌號碼Ｆ九─三六
    二一號自小客車，甫於八十九年八月四日上午十一時許失竊，被告竟於丙○○失
    竊自小客車當日晚上即得駕駛該車搭載「阿明」，其復供稱知悉該車為「阿明」
    所竊（見八十九年度偵字第一五０六一號偵查卷第六頁），而員警在其所駕駛懸
    掛變造ＯＤ－一九六五車牌自小客車上，並查獲甲○○上開自小客車內所失竊之
    電瓶救濟線，及員警查獲本案當時，確另有一名男子趁隙逃逸各情，俱徵車牌號
    碼Ｆ九─三六二一號自小客車應為被告與「阿明」共同竊取而來，且被告於遭警
    查獲當時，正與「阿明」竊取停放路邊甲○○所有車牌號碼ＨＦ－七○三二號自
    小客車內電瓶救濟線等財物無疑，其上開辯稱並無與「阿明」共同竊盜犯行云云
    ，應係卸責之詞，不足採信。
(五)、又ＦＢ─二六六三號車牌二面及原有車牌號碼為ＣＤ一九六五號車牌二面，均為
    失竊之贓物，並在被告所駕駛之前開自小客車上查獲，被告復供稱該等車牌為「
    阿明」竊取（見八十九年度偵字第一五０六一號偵查卷第七頁），足見其對「阿
    明」所持有之上開車牌，有贓物認識無疑，其竟仍予收受而置放於其所駕駛之前
    開自小客車上，被告有收受贓物之犯意及行為，亦堪認定，其辯稱並無收受贓物
    犯行云云，亦不足採。
(六)、又ＣＤ─一九六五號車牌二面，為戊○○所有之失竊車牌，而ＣＤ─一九六五號
    車牌二面於員警查獲時，業經變造為車牌號碼ＯＤ─一九六五號車牌二面並懸掛
    於被告所駕駛之徐正松所有失竊之自小客車上，參酌懸掛該等變造車牌之自小客
    車乃徐正松所有遭被告竊取，已如前述，則被告竊取徐正松所有之前揭自小客車
    後，為躲避查緝，將自「阿明」處所收受之戊○○所有失竊ＣＤ─一九六五號車
    牌二面變造為ＯＤ─一九六五號並改掛於所竊得自小客車上，亦與情理無悖，被
    告前揭辯稱伊無變造車牌犯行，尚不足採。
(七)、綜上，本件事證明確，被告犯行堪以認定。
二、按汽車牌照為公路監理機關所發給，固具有公文書性質，惟依道路交通安全規則
    第十二條（舊）規定，汽車牌照僅為行車之許可憑證，自屬於刑法第二百十二條
    所列特許證之一種（最高法院六十三年台上字第一五五０號判例意旨參照），是
    被告乙○○變造汽車牌照並將之懸掛於自小客車上駕駛上路之行為，係犯刑法第
    二百十二條、第二百十條之行使變造特種文書罪，公訴人認被告所為係犯刑法第
    二百十六條、第二百十條之行使變造私文書罪，容有誤會，惟起訴之事實同一，
    本院自得變更起訴法條。被告乙○○竊取徐正松所有之自小客車及甲○○自小客
    車內電瓶救濟線之所為，均係犯刑法第三百二十條第一項之竊盜既遂罪，被告既
    已竊得甲○○車內之電瓶救濟線，雖其復接續於甲○○車內搜刮其餘財物而尚未
    得手，然其已將甲○○車內之電瓶救濟線取回置於所駕駛之贓車內，而將該等財
    物置於自己實力支配之下，自屬竊盜既遂，公訴人認被告此部份所為，為竊盜未
    遂，容有誤會。其收受戊○○失竊之ＣＤ─一九六五號車牌二面、丁○○失竊之
    ＦＢ─二六六三號車牌二面之所為，係犯刑法第三百四十九條第一項之收受贓物
    罪。被告變造車牌特種文書後進而行使，變造之低度行為應為其後行使之高度行
    所吸收，不另論罪。其與「阿明」就上開所犯竊盜罪部分，有犯意聯絡、行為分
    擔，應論以共同正犯。至其先後二次竊盜犯行，時間密接，所犯構成要件相同，
    顯係基於概括犯意反覆為之，為連續犯，應依刑法第五十六條之規定，僅論以一
    罪，並加重其刑。其上開所犯行使變造特種文書罪、竊盜罪、收受贓物罪，三罪
    間，有方法、目的之牽連關係，為牽連犯，應依刑法第五十五條之規定，從一重
    之竊盜罪處斷。
三、爰審酌被告有如事實欄所載之前科，猶於緩刑期間，為本件犯行，顯未知所戒慎
    ，及其犯罪之動機、目的、所造成之損害、犯後態度等一切情狀，量處如主文所
    示之刑，以示儆懲。
四、扣案變造車牌號碼ＯＤ─一九六五號車牌二面（原有車牌號碼為ＣＤ─一九六五
    號），非被告所有，至汽車鑰匙一支、大型線剪鉗、一字型螺絲起子、萬能鉗、
    榔頭各一個，被告否認為其所有，且無事證顯示與其本件犯罪有關，爰均不予宣
    告沒收，併此敘明。
據上論斷，應依刑事訴訟法第二百九十九條第一項前段、第三百條，刑法第二十八條
、第五十六條、第三百二十條第一項、第二百十六條、第二百十二條、第三百四十九
條第一項、第五十五條，罰金罰鍰提高標準條例第一條前段，判決如主文。
本案經檢察官楊雅清到庭執行職務。
中      華      民      國    九十二    年      九      月     三十     日
                                  臺灣板橋地方法院刑事第四庭
                                      審判長法  官  許仕楓
                                            法  官  談  虎
                                            法  官  陳明偉
右正本證明與原本無異。
如不服本判決，應於判決送達後十日內，向本院提出上訴狀。
                                            書記官  呂妍旻
中      華      民      國    九十二    年      十      月     六       日


司法院資訊處製作；財團法人民間司法改革基金會備份。
